臺灣嘉義地方法院刑事判決　　　　　　　　　　　　　　九十一年度訴字第九六號
　　公　訴　人　臺灣嘉義地方法院檢察署檢察官
　　被　　　告　壬○○○
右列被告因偽造文書等案件，經檢察官聲請簡易判決處刑（聲請案號九十一年度偵字
第三○一號），經本院改用通常訴訟程序，及移送併辦（九十一年度偵字第一二九七
號），本院判決如左：
    主  文
壬○○○連續行使偽造私文書，足以生損害於他人，處有期徒刑壹年陸月。
    事  實
一、壬○○○明知經濟情況顯然不佳，為謀取會款供己填補債務，竟基於意圖為自己
    不法之所有之概括犯意，以經營豬肉攤生意為由，誑稱財務甚佳、信用良好，自
    民國（下同）八十八年十一月十五日起迄九十年七月十日止，連續以自己名義擔
    任互助會會首，及偽造其他人名義充任會員，向甲○○、乙○○、丙○○、丁○○、戊○○、己○○○、庚○○○、辛○○○、癸○○、余春枝等人招攬如附表
    編號一至編號四所示之四組互助會，並趁其自任會首之便，未經會員之同意，於
    不詳時間、地點，連續偽造標單共計二十四次（詳參附表），足生損害於甲○○
    等會員，致甲○○等會員誤信為真，而先後參加多會及如數交付會款，共詐得丙○○新台幣（下同）七十萬元、己○○○二十八萬元、辛○○○三十一萬元、甲○○二萬元、乙○○八十七萬元、丁○○二十三萬元、戊○○二十三萬元、庚○○○五十萬元、癸○○五十三萬元、及其餘會員余春枝等人數萬元至數十萬元不
    等之金額，共計冒標詐得上開互助會會款達七百八十萬元，均供己花用，迄於九
    十年八月起，即無故停標，搬遷逃逸，甲○○等人始知受騙上當。
二、案經甲○○、乙○○、丙○○、丁○○、戊○○、己○○○、庚○○○、辛○○○、癸○○訴請台灣嘉義地方法院檢察署檢察官偵查起訴及乙○○、余春枝訴請
    台灣嘉義地方法院檢察署檢察官移送併辦。
    理  由
一、訊據被告壬○○○，其對於右揭犯罪事實皆坦承不諱，核與其在偵訊中之供述相
    符。並有告訴人丙○○、己○○○、辛○○○、甲○○、乙○○、丁○○、戊○○、庚○○○、癸○○及證人（即其他會員）呂萬興、王玉紫、王朝全等人在本
    院之指述可供稽核。此外，另有該互助會名單、債權人名冊、律師函、債權人會
    議紀錄、土地及建物謄本、國稅局報稅資料、行政院主計處國民年平均所得資料
    、素行調查表在卷可茲佐證。參諸被告早已知悉財務窘困，仍不斷招募互助會，
    且偽造會員名義填寫標單，冒標會款，竟於九十年八月宣告倒會前一個月（即九
    十年七月）再招募新會，詐得諸多會款後，旋即逃逸，其不法所有之意圖甚明，
    本件事證明確，被告詐欺及偽造文書犯行，堪予認定。
二、按互助會之標單，通常僅寫金額及標會者之署押，依習慣係表示投標會款之私文
    書，為刑法第二百二十條之準私文書。核被告壬○○○意圖為自己不法之所有，
    未經告訴人丙○○、己○○○、辛○○○、甲○○、乙○○、丁○○、戊○○、
    庚○○○、癸○○、余春枝等會員之同意，冒用渠等或其他人之名義填寫標單標
    會，致其他會員陷於錯誤而如數交付會款，所詐得會款均供己花用，足生損害於
    告訴人甲○○等人，係犯刑法第二百十六條、第二百十條行使偽造私文書罪及同
    法三百三十九條均一項之詐欺取財罪。被告於當次開標時之詐欺行為，其詐欺對
    象包括當次被冒標之活會會員、前次被冒標之會員及其他活會會員，有同種想像
    競合犯之關係，應依刑法第五十五條前段想像競合犯之規定，從一重之詐欺取財
    罪處斷。被告偽造署押之行為係偽造私文書行為之部分行為，應為偽造行為吸收
    ，不另論罪，又偽造私文書之低度行為應為行使偽造私文書之高度行為所吸收，
    僅論以行使行為即可。被告所犯行使偽造私文書及詐欺取財二罪間，有方法目的
    及原因結果之牽連關係，應從一重之行使偽造私文書罪處斷。又被告先後多次偽
    造文書、詐欺取財等犯行，時間緊接，方法雷同，所犯係構成要件相同之罪名，
    顯係基於概括犯意為之，均應依刑法第五十六條連續犯規定論以一罪，加重罪刑
    。爰審酌被告壬○○○到案後均坦承犯行，尚知悔意，惟其犯罪所得高達七百八
    十萬元，皆係被害人平日勤奮、節儉所存，參照行政院主計處所提供之國民年平
    均所得資料所示，上開金額係國民年平均所得二十年之總額（八十五年度至九十
    年度之年平均所得為三十七萬七千二百九十七元），且被害人數高達十九人，甚
    至有些被害人係肢體障礙之人士（例如告訴人乙○○），被告犯行影響被害人之
    家庭及其基本生活所需甚鉅，僅一再以設定抵押權或遭查封之財產空言表示和解
    之意，以圖求取緩刑之宣告，卻自九十年八月倒會迄今已近一年，屢經本院規勸
    ，仍未具體估算其財產總值、負債總額、積極變換現金、提出清償時間表、與被
    害人具體協商，亦未提出些許金額先為部分清償，使諸多被害人陷於生活困境之
    犯罪動機、目的、犯罪時所受之刺激、犯罪之手段、犯人之生活狀況、品行、智
    識程度、犯人與被害人平日之關係、犯罪所生之危險或損害、犯罪後之態度等一
    切情狀，判處如主文所示之刑，以示懲儆，以杜民眾以違法行為快速獲取暴利之
    投機心態。至被告壬○○○冒用會員名義所填寫之標單，於開標完畢後即遭其丟
    棄，已經滅失，業據被告坦承在卷，爰不宣告沒收，附此敘明。
據上論斷，應依刑事訴訟法第二百九十九條第一項前段，刑法第五十六條、第二百十
六條、第二百十條、第三百三十九條第一項、第五十五條、第四十一條第一項前段，
罰金罰緩提高標準條例第一條前段，判決如主文。
本案經檢察官陳美君到庭執行職務。
中　　華　　民　　國　　　九 十 一 　　年　　　七　　　月　   十一　　日
                                      臺灣嘉義地方法院刑事第一庭
                                          法　官
右正本證明與原本無異。
如不服本判決，應於判決送達後十日內，向本院提出上訴狀。
                                          書記官
中　　華　　民　　國　　　九十　　　　年　　　十　　　月　　十六　　日
（附錄）
刑法第二百一十六條
行使第二百十條至第二百十五條之文書者，依偽造、變造文書或登載不實事項或使登
載不實事項之規定處斷。
刑法第二百一十條
偽造、變造私文書，足以生損害於公眾或他人者，處五年以下有期徒刑。
附表：
編號一：
（一）會期：自八十八年十一月十五日起至九十年十一月十五日止
      開標日期：每月十五日
      每會金額：新台幣（下同）一萬元
      會員人數（含會首）：二十四人
      開標方式：內標
      偽造標單：五紙
（二）會期：自八十九年七月二十五日起至九十一年四月二十五日止
      開標日期：每月二十五日
      每會金額：二萬元
      會員人數（含會首）：二十二人
      開標方式：內標
      偽造標單：十二紙
（三）會期：自八十九年三月二十日起至九十年十一月二十日止
      開標日期：每月二十日
      每會金額：二萬元
      會員人數（含會首）：二十二人
      開標方式：內標
      偽造標單：五紙
（四）會期：自九十年七月十日起至九十一年二月十日止
      開標日期：每月十日
      每會金額：二萬元
      會員人數：（含會首）二十一人
      開標方式：內標
      偽造標單：二紙
